【裁判字號】    98,家抗,7
【裁判日期】    981030
【裁判案由】    變更子女姓氏
【裁判全文】
臺灣臺東地方法院民事裁定               98年度家抗字第7號
抗  告  人  乙○○
上列抗告人因聲請變更子女姓氏事件，對於本院民國98年7月23
日98年度家聲字第28號第一審裁定提起抗告，本院裁定如下：
    主  文
原裁定廢棄。
准乙○○（女、民國○○○年○月○○日生、身分證統一編號：
Ｚ000000000號）變更姓氏為母姓「林」。
抗告費用新臺幣壹仟元由抗告人負擔。
    理  由
一、抗告意旨略以：抗告人父親甲○○已於民國94年8月1日死亡
    ，茲因抗告人與其未婚夫丙○○兩情相悅，目前正在密集籌
    備婚禮，卻因「鄭、施兩姓不得聯姻」之傳統禁忌，遂遭丙
    ○○母親所介意而反對，為期婚禮順利舉行及其往後婚姻之
    幸福，應有變更姓氏為母姓「林」之必要，爰提起本件抗告
    等語。
二、按有下列各款情形之一，且有事實足認子女之姓氏對其有不
    利之影響時，父母之一方或子女得請求法院宣告變更子女之
    姓氏為父姓或母姓：1.父母離婚者、2.父母之一方或雙方死
    亡者、3.父母之一方或雙方生死不明滿三年者、4.父母之一
    方曾有或現有未盡扶養義務滿二年者；民法第1059條第4 項
    定有明文。
三、查抗告人上開主張事實，業經提出婚紗攝影契約書影本及戶
    籍謄本等件為據（見本院98年度家聲字第28號卷宗第7 頁至
    第8 頁、本院卷第10頁），核與證人丙○○證稱渠母再三告
    誡不得與施姓女子結婚，否則可能因此發生不幸事故等語相
    符，應堪採信；足認抗告人父親甲○○已歿，若抗告人之姓
    氏得予變更為母姓「林」，應可盡量避免遭受「鄭、施兩姓
    不得聯姻」之傳統禁忌所擾，而有利於抗告人。揆諸前揭說
    明，抗告人聲請變更姓氏，於法尚無不合，應予准許。原審
    未及審酌至此而為駁回聲請之裁定，容有未恰。抗告意旨指
    摘原裁定不當，求予廢棄改判，洵屬有據，爰由本院予以廢
    棄改判如主文第2項所示。
四、據上論結，本件抗告為有理由，依非訟事件法第46條、民事
    訴訟法第492條，裁定如主文。
中    華    民    國    98    年    10    月    30    日
                  民事庭審判長法  官  李芳南
                              法  官  傅曉瑄
                              法  官  陳谷鴻
以上正本證明與原本無異。
如不服本裁定，僅得以適用法規顯有錯誤為理由，於收受本裁定
正本送達後10日內，向本院提出再抗告狀（須附繕本一份及繳納
再抗告裁判費新臺幣1,000元），並經本院許可後始可再抗告。
再抗告時應提出委任律師或具有律師資格之人之委任狀；委任有
律師資格者，另應附具律師資格證書及釋明委任人與受任人間有
民事訴訟法第466條之1第1項但書或第2項所定關係之相關證明文
件影本。
中    華    民    國    98    年    11    月    2     日
                              書記官  莊永利


司法院資訊處製作；財團法人民間司法改革基金會備份。
